【裁判字號】    96,訴,2375
【裁判日期】    970418
【裁判案由】    違反毒品危害防制條例
【裁判全文】
臺灣彰化地方法院刑事判決              96年度訴字第2375號
公  訴  人  台灣彰化地方法院檢察署檢察官
被      告  甲○○
                    （現於台灣彰化監獄彰化分監執行中）
上列被告因違反毒品危害防制條例案件，經檢察官提起公訴（96
年度毒偵字第5335號），本院判決如下：
    主  文
甲○○無罪。
    理  由
一、公訴意旨略以：被告甲○○於民國96年8月18日為警採尿前
    回溯4日內某時許，在彰化縣二林鎮○○○道路旁，將第一
    級毒品海洛因摻入香菸內以吸食煙霧方式，施用海洛因1次
    。嗣於96年8月18日8時30分許，經警在其友人位於彰化縣竹
    塘鄉○○村○○路70號之住所查獲，經其同意採尿送驗，結
    果呈嗎啡陽性反應，因認被告涉犯施用第一級毒品罪嫌等語
    。
二、按犯罪事實應以證據認定之，無證據不得認定犯罪事實；不
    能證明被告犯罪者或其行為不罰者，應諭知無罪之判決，刑
    事訴訟法第154條第2項、第301條第1項，分別定有明文。復
    按認定不利於被告之事實，須依積極證據，苟積極證據不足
    為不利於被告事實之認定時，即應為有利於被告之認定，更
    不必有何有利之證據，最高法院30年上字第816號著有判例
    ，可資參照。
三、訊據被告固對於驗尿結果呈海洛因陽性反應之事實坦承不諱
    ，惟堅決否認有何施用海洛因之犯行，辯稱於前案96年8月
    16日為警查獲後至本件查獲時，並未施用海洛因等語。公訴
    人認被告涉有施用海洛因之罪嫌，無非係以被告於偵查時之
    自白及詮昕科技股份有限公司出具之濫用藥物尿液檢驗報告
    、海洛因殘渣袋1只為主要論據。
四、惟查：
（一）被告前於96年8月15日12時許，在彰化縣芳苑鄉○○村○
      ○路○○段522號住處內，以將海洛因摻入香煙吸食方式
      ，施用海洛因1次，經警於96年8月16日21時5分許查獲，
      業經本院以96年度訴字第2224號判決判處有期徒刑10月確
      定在案，有該判決正本在卷可參，被告於該次查獲驗尿檢
      驗出之嗎啡、可待因數值分別為12,133ng/ml、2,921
      ng/ml，有本院依職權調閱本院前開案件卷宗，內附詮昕
      科技股份有限公司96年8月27日出具之濫用藥物尿液檢驗
      報告在卷可參，而本件查獲員警於96年8月18日8時30分許
      再次對被告採尿送驗，該次驗尿結果固呈嗎啡、可待因陽
      性反應，惟其數值分別為1,026ng/ml、103ng/ml，亦有
      詮昕科技股份有限公司96年9月3日出具之濫用藥物尿液檢
      驗報告在卷可參，則與前開數值相較，檢出之可待因、嗎
      啡濃度大幅降低。而依毒品在人體內會因時間經過自然代
      謝之原理，海洛因施用約72小時後，在尿液中即很難驗出
      毒品成分，且尿液中縱檢測出毒品成分，亦僅能推估施用
      者可能之施用期限，而無法判斷施用者之施用時間及次數
      ，則被告於96年8月18日8時30分許為警採集之尿液，送驗
      結果雖呈嗎啡陽性反應，惟此一檢驗結果，僅足證明被告
      自96年8月18日採尿時起往前回溯72小時內有施用海洛因
      之情事，無法查知被告確切之施用時間及次數，亦即無法
      證明被告於前案所認定之96年8月15日12時許所為該次施
      用海洛因犯行外，另有一次施用海洛因之行為。
（二）被告於96年8月18日為警查獲時供稱最近一次施用係在96
      年8月16日17時許停車於彰化縣二林鎮○○○○○道路吸
      食（96年8月18日警詢筆錄），而於同日偵查中翻稱係於
      96年8月17日晚間在彰化縣二林鎮○○道路施用，96年8月
      16日沒有施用等語（96年8月18日偵查筆錄），然於本院
      準備程序及審理時均稱對於最後施用海洛因時間不能記憶
      ，惟確認於2次查獲期間並未再施用海洛因（本院96年12
      月11日、97年3月27日準備程序筆錄、97年4月16日審判筆
      錄）。則被告前後供述不一，亦難以其於偵查中之自白遽
      認被告於前案96年8月15日12時許該次施用後，曾再次施
      用海洛因。
（三）本件扣案之殘渣袋1只，係員警於被告之車號0457-NF號自
      用小客車右前車門上查獲，有被告警詢筆錄、搜索同意書
      及扣押物品目錄表在卷可憑，惟被告於警詢時即供稱該殘
      渣袋非伊所有，而係楊明吉搭乘伊駕駛之前開車輛時放置
      於伊車上等語（96年8月18日警詢筆錄），是亦無從以該
      殘渣袋據以推論被告於前次查獲後有再次施用海洛因之犯
      行。
五、綜上，除被告前開偵查中之自白外，別無其他事證，自不得
    僅憑被告前揭自白，即作為認定被告有罪之唯一證據。此外
    ，本院復查無其他積極確切之證據，足資證明被告有何施用
    第一級毒品之犯行，本件不能證明被告犯罪，自應為其無罪
    之諭知。
據上論斷，依刑事訴訟法第301條第1項，判決如主文。
本案經檢察官蔡明達到庭執行職務
中    華    民    國    97    年    4     月    18    日
                  刑事第六庭    審判長法官  王義閔
                                法      官  鄭舜元
                                法      官  林欣苑
以上正本證明與原本無異。
如不服本判決，應於判決送達後10日內，向本院提出上訴書狀，
上訴書狀應「敘述具體上訴理由」，並按他造當事人之人數附繕
本。「切勿逕送上級法院」。
中    華    民    國    97    年    4     月    18    日
                                書  記  官  楊筱惠


司法院資訊處製作；財團法人民間司法改革基金會備份。
